臺灣臺南地方法院刑事判決
111年度訴字第958號
公  訴  人  臺灣臺南地方檢察署檢察官
被      告  林惠誠


指定辯護人  蔡東泉律師
上列被告因違反毒品危害防制條例等案件，經檢察官提起公訴（
111年度偵字第8315號、第17768號），本院判決如下：
    主  文
林惠誠共同販賣第二級毒品，處有期徒刑貳年陸月。
扣案如附表編號一、二所示之物沒收之；未扣案如附表編號三所
示之物沒收之，於全部或一部不能沒收或不宜執行沒收時，追徵
其價額。
    犯罪事實
一、林惠誠明知甲基安非他命為毒品危害防制條例所管制之第二
    級毒品，不得販賣，竟基於販賣第二級毒品甲基安非他命以
    營利之犯意，於民國110年3月13日20時許起，以如附表編號
    一、二所示之行動電話及晶片卡連結網際網路，透過通訊軟
    體LINE與王義盛聯絡，並達成買賣毒品之合意後，林惠誠隨
    即指示有相同犯意聯絡之真實姓名、年籍資料不詳，綽號「
    小正」之人至王義盛位於臺南市仁德區德糖路住處附近，將
    第二級毒品甲基安非他命1包交付予王義盛，王義盛則於同
    日22時29分許，將價金新臺幣（下同）2千元匯入林惠誠指
    定之中國信託銀行帳戶（帳號：4405****5375號），而完成
    毒品買賣。嗣經警於111年3月30日7時10分許，持本院核發
    之搜索票至林惠誠位於臺南市○○區○○路000巷00號住處執行
    搜索，當場扣得如附表編號一、二所示之行動電話及晶片卡
    ，而循線查悉上情。
二、案經臺南市政府警察局刑事警察大隊移送臺灣臺南地方檢察
    署檢察官偵查起訴。
    理  由
壹、程序部分
    按被告以外之人於審判外之陳述，雖不符合刑事訴訟法第15
    9條之1至第159條之4之規定，而經當事人於審判程序同意作
    為證據，法院審酌該言詞陳述或書面陳述作成時之情況，認
    為適當者，亦得為證據；當事人、代理人或辯護人於法院調
    查證據時，知有同法第159條第1項不得為證據之情形，而未
    於言詞辯論終結前聲明異議者，視為有前項之同意，同法第
    159條之5定有明文。經查，本件理由欄所引用之具有傳聞性
    質之證據資料，被告及其辯護人均不爭執作為證據使用，本
    院復查無違法不當取證或其他瑕疵，因認以之作為證據均屬
    適當，揆諸前揭規定與說明，均具有證據能力。
貳、實體部分
一、上開犯罪事實業據被告坦承不諱，核與證人王義盛於警詢及
    偵查中之證述相符，復有通訊軟體LINE對話截圖5張、中國
    信託銀行帳戶（帳號：4405****5375號）開戶資料及存款交
    易明細、本院111年聲搜字第317號搜索票、臺南市政府警察
    局刑事警察大隊搜索扣押筆錄、扣押物品目錄表各1份附卷
    可稽，以及如附表編號一、二所示之物扣案可佐，足認被告
    之自白與事實相符，應可採信。本案事證明確，被告犯行堪
    可認定，應依法論科。
二、論罪科刑
（一）按甲基安非他命屬毒品危害防制條例所列管之第二級毒品
      ，該條例第2條第2項第2款規定甚明。次按販賣毒品之所
      謂販賣行為，須行為人主觀上有營利意圖，且客觀上有販
      入或賣出毒品行為，即足構成，至於實際上是否已經獲利
      ，則非所問；必也始終無營利之意思，而以原價或低於原
      價有償讓與他人，方難謂為販賣行為，而僅得以轉讓罪論
      處（最高法院86年度台上字第7522號、93年度台上字第16
      51號判決意旨參照）。又我國查緝甲基安非他命之販賣一
      向執法亟嚴，對於販賣甲基安非他命者尤科以重度刑責，
      而販賣甲基安非他命既係違法行為，當非可公然為之，亦
      難謂有公定價格，且容易分裝並增減份量及純度，而每次
      買賣之價量，可能隨時依雙方關係深淺、資力、需求量及
      對行情之認知、來源是否充裕、查緝是否嚴謹、購買者被
      查獲時供述購買來源之可能風險評估等情形，而異其標準
      ，非可一概而論；且販賣者從各種「價差」、「量差」或
      以「純度」謀取利潤方式，或有差異，然其所圖利益之非
      法販賣行為目的，則屬相同，並無二致。經查，被告於本
      院準備程序中已陳稱：其販賣本案毒品可以獲利約2、3百
      元等語（參見本院卷第104頁）。復參以我國政府一再宣
      示反毒決心，販賣毒品係屬違法行為，且販賣甲基安非他
      命之罪刑極重，此乃眾所週知之事，被告衡情當無甘冒重
      典，販入甲基安非他命後，再以販入之同一價格與數量，
      甚至低於原價轉售予購買毒品者之理，足徵被告確係意圖
      營利，而販賣甲基安非他命無誤。是核被告所為，係犯毒
      品危害防制條例第4條第2項之販賣第二級毒品罪。其為販
      賣第二級毒品，而持有第二級毒品之行為，應為販賣第二
      級毒品之高度行為所吸收，均不另論罪。
（二）按共同正犯之成立，祇須具有犯意之聯絡，行為之分擔，
      既不問犯罪動機起於何人，亦不必每一階段犯行，均經參
      與；共同正犯間，非僅就其自己實施之行為負其責任，並
      在犯意聯絡之範圍內，對於他共同正犯所實施之行為，亦
      應共同負責（最高法院34年上字第862號、32年上字第190
      5號判例意旨參照）。被告與「小正」就上開犯行，有犯
      意聯絡及行為分擔，為共同正犯。
（三）按犯第4條至第8條之罪於偵查及歷次審判中均自白者，減
      輕其刑，毒品危害防制條例第17條第2項規定甚明。又所
      謂自白，係指犯罪嫌疑人或被告所為承認或肯定犯罪事實
      之陳述，其動機如何，為被動抑自動，簡單或詳盡，均非
      所問（最高法院104年度台上字3241號判決意旨參照）。
      經查，被告於偵查及本院審理時均已自白上開販賣第二級
      毒品犯行，揆諸上開說明，爰依毒品危害防制條例第17條
      第2項之規定，減輕其刑。
（四）按刑法第59條規定犯罪之情狀可憫恕者，得酌量減輕其刑
      ，其所謂「犯罪之情狀」，與同法第57條規定科刑時應審
      酌之一切情狀，並非有截然不同之領域，於裁判上酌減其
      刑時，應就犯罪一切情狀（包括第57條所列舉之10款事項
      ），予以全盤考量，審酌其犯罪有無可憫恕之事由（即有
      無特殊之原因與環境，在客觀上足以引起一般同情，以及
      宣告法定低度刑，是否猶嫌過重等等），以為判斷。而就
      販賣毒品案件中，同為販賣毒品之人，其原因動機不一，
      犯罪情節未必盡同，倘依其情狀處以適當徒刑，即足以懲
      儆，並可達防衛社會之目的者，自非不可依客觀之犯行與
      主觀之惡性二者加以考量其情狀，是否有可憫恕之處，適
      用刑法第59條之規定酌量減輕其刑，期使個案裁判之量刑
      能斟酌至當，符合比例原則（最高法院95年度台上字第  
      6157號判決意旨參照）。經查，毒品危害防制條例第4條
      第2項業於109年7月15日修正施行，該條項於修正前原規
      定：「製造、運輸、販賣第二級毒品者，處無期徒刑或七
      年以上有期徒刑，得併科新臺幣一千萬元以下罰金。」修
      正後則規定：「製造、運輸、販賣第二級毒品者，處無期
      徒刑或十年以上有期徒刑，得併科新臺幣一千五百萬元以
      下罰金。」其修正理由為：「依近年來查獲案件之數據顯
      示，製造、運輸、販賣第二級毒品之行為有明顯增加趨勢
      ，致施用第二級毒品之人口隨之增加，為加強遏阻此類行
      為，爰修正第二項規定，將製造、運輸、販賣第二級毒品
      之最低法定刑提高為十年有期徒刑。」可知為遏止散播第
      二級毒品之行為，立法者才加重販賣第二級毒品之法定刑
      。本件被告販賣第二級毒品之犯行，固戕害他人身心健康
      ，應受非難，惟考量其前無販賣毒品之前科（臺灣高等法
      院被告前案紀錄表1份在卷可佐），犯後亦坦承犯行、表
      達悔意；兼衡其販賣甲基安非他命之次數僅有1次、對象
      為1人、價格則為2千元，堪認情節尚非重大，毒品亦未廣
      泛流入市面，危害程度尚非甚廣，與大量散播毒品獲利之
      大盤、中盤毒販相較，其間顯然有別等情，認依自白減刑
      後，量處法定最低刑度5年有期徒刑仍屬過重，非無情輕
      法重之憾，是其犯罪情狀不無可憫恕之處，爰依刑法第59
      條之規定，酌予減輕其刑。
（五）被告有二種刑之減輕事由，爰依刑法第70條規定，遞減其
      刑。
（六）爰審酌被告應知施用毒品者容易上癮且戒除不易，而毒品
      對社會秩序及國民健康危害至深且鉅，復嚴重影響社會治
      安，亦為公眾所週知，其竟無視國家杜絕毒品犯罪之禁令
      ，為圖賺取不法利益，販賣甲基安非他命牟利，肇生他人
      施用毒品之來源，不僅戕害國民身心健康，亦有滋生其他
      犯罪之可能；兼衡其素行（前有因施用毒品經法院論罪科
      刑、檢察官緩起訴之紀錄，臺灣高等法院被告前案紀錄表
      1份附卷可稽）、犯罪動機、目的及方法、販賣毒品所得
      、智識程度、家庭及職業狀況（自陳：從事餐飲業，與父
      母同住，需要扶養父親）、坦承犯行並表達悔意之態度等
      一切情狀，量處如主文所示之刑。
（七）按受2年以下有期徒刑、拘役或罰金之宣告，而有下列情
      形之一，認以暫不執行為適當者，得宣告2年以上5年以下
      之緩刑，其期間自裁判確定之日起算：（一）未曾因故意
      犯罪受有期徒刑以上刑之宣告者。（二）前因故意犯罪受
      有期徒刑以上刑之宣告，執行完畢或赦免後，5年以內未
      曾因故意犯罪受有期徒刑以上刑之宣告者，刑法第74條第
      1項定有明文。查被告經本院判處有期徒刑2年6月，已逾
      緩刑規定之2年以下有期徒刑要件，無從宣告緩刑，附此
      敘明。
三、沒收
（一）扣案如附表編號一、二所示之行動電話及晶片卡，乃供被
      告犯本案販賣第二級毒品罪所用之物，業經認定如前，爰
      依毒品危害防制條例第19條第1項規定，宣告沒收之。
（二）未扣案如附表編號三所示之金錢，乃被告販賣第二級毒品
      所得，亦經認定如前，屬於被告，應依刑法第38條之1第1
      項前段、第3項規定，宣告沒收之，於全部或一部不能沒
      收或不宜執行沒收時，追徵其價額。
（三）其餘扣案物品，被告陳稱與本案無關，復查無符合沒收之
      規定，無從宣告沒收，附此敘明。
據上論斷，依刑事訴訟法第299條第1項前段，毒品危害防制條例
第4條第2項、第17條第2項、第19條第1項，刑法第11條、第28條
、第59條、第38條之1第1項前段、第3項，判決如主文。
本案經檢察官黃榮加提起公訴，檢察官白覲毓到庭執行職務。
中　　華　　民　　國　　111 　年　　11　　月　　29　　日
                  刑事第十二庭  審判長法  官  卓穎毓
                                      法  官  莊玉熙
                                      法  官  李俊彬
以上正本證明與原本無異。
如不服本判決應於收受本判決後20日內向本院提出上訴書狀，並
應敘述具體理由。其未敘述上訴理由者，應於上訴期間屆滿後20
日內向本院補提理由書狀（均須按他造當事人之人數附繕本）「
切勿逕送上級法院」。 
    　　　　　　　　　　　　　　　　　書記官  李俊宏
中　　華　　民　　國　　111 　年　　11　　月　　29　　日
附錄本案論罪科刑法條：
毒品危害防制條例第4條
製造、運輸、販賣第一級毒品者，處死刑或無期徒刑；處無期徒
刑者，得併科新臺幣三千萬元以下罰金。
製造、運輸、販賣第二級毒品者，處無期徒刑或十年以上有期徒
刑，得併科新臺幣一千五百萬元以下罰金。
製造、運輸、販賣第三級毒品者，處七年以上有期徒刑，得併科
新臺幣一千萬元以下罰金。
製造、運輸、販賣第四級毒品者，處五年以上十二年以下有期徒
刑，得併科新臺幣五百萬元以下罰金。
製造、運輸、販賣專供製造或施用毒品之器具者，處一年以上七
年以下有期徒刑，得併科新臺幣一百五十萬元以下罰金。
前五項之未遂犯罰之。
附表
編號 名稱 備註  一 蘋果牌行動電話1支 扣案  二 行動電話門號0000000000號晶片卡1張 扣案  三 新臺幣2千元 未扣案